臺灣高等法院臺中分院民事判決　九十三年度上易字第一九七號
　　　上　訴　人　丙○○
　　　被　上訴人　甲○○
右當事人間損害賠償事件，上訴人對於中華民國九十三年四月二日臺灣臺中地方法院
九十二年訴字第二六九八號第一審判決提起上訴，本院於九十三年九月八日言詞辯論
終結，判決如左：
      主      文
上訴駁回。
第二審訴訟費用由上訴人負擔。
      事實及理由
一、被上訴人起訴主張：上訴人於九十一年九月二十日凌晨一時許，在臺中市○區○
    ○里○○街一一一號前，因細故竟基於傷害之犯意追打鄰居被上訴人，致伊受有
    右足大拇趾近端指節骨折、右膝挫傷、擦傷、左臉頰挫傷及右手腕挫傷等傷害，
    上訴人因此觸犯傷害罪，業經台灣台中地方法院以九十二年度中簡字第五四一號
    簡易判決確定，伊因為受傷，受有醫療費用新台幣（以下同）十七萬五千八百四
    十九元、柺杖費用一千二百元、往來醫院與住家間車資三萬零八十元、受傷期間
    僱請訴外人黃春梅代為完成職務上之勞動十八萬元、玉蘭花樹遭毀損五千元及精
    神慰撫金四十萬元等損害，為此依民法第一百八十四條第一項、第一百九十三條
    第一項、第一百九十五條第一項規定，求為命上訴人給付七十九萬一千零五十三
    元及自起訴狀繕本送達翌日起至清償日止，按週年利率百分之五計算利息之判決
    。原審判決上訴人應給付被上訴人二十萬四千五百三十二元，及自民國九十二年
    十月九日起至清償日止，按週年利率百分之五計算之利息，而駁回被上訴人其餘
　　之訴；上訴人就其敗訴部分提起上訴，被上訴人答辯聲明為：上訴駁回。
二、上訴人則以：九十一年九月二十日當晚凌晨一時許，被上訴人因誤會於其門前吃
    草之狗為伊所飼養，遂在伊家門前叫罵，並欲拿路旁之塑膠路障搥打伊腳指，然
    因該塑膠路障過重，致使被上訴人跌倒在地，於起身後並跑步離開，然又不慎跌
    倒擦傷，伊當時並無追打或傷害被上訴人之行為，被上訴人所受之損害非伊之行
    為所致等語置辯。原審判決已如前述，上訴人上訴聲明為：(一)原判決關於上訴人
    敗訴部份廢棄；(二)被上訴人在第一審之訴駁回。
三、被上訴人主張上訴人於九十一年九月二十日凌晨一時許，在臺中市○區○○里○
    ○街一一一號前，因細故竟基於傷害之犯意追打鄰居被上訴人，致伊受有右足大
    拇趾近端指節骨折、右膝挫傷、擦傷、左臉頰挫傷及右手腕挫傷等傷害，上訴人
    因此觸犯傷害罪，業經台灣台中地方法院以九十二年度中簡字第五四一號簡易判
    決確定等情，業據證人王建郎與臺中市警察局第二分局警員何謙信於該案偵查中
    證述被上訴人於案發後腳部受傷等情相符，並有驗傷診斷書及中國醫藥學院附設
    醫院回函各一份附於該偵查卷內；而上訴人聲請傳喚之證人王新一業於前揭案件
    偵查中亦證述：「我、上訴人、乙○○及另二名鄰居在店門口聊天，‧‧‧甲○
    ○就跑約三間房子的距離，是在福成西藥房門口跌倒，丙○○走過去，我不知道
    他去作何事，我怕他們會起衝突就過去，‧‧‧她打後就先跑，丙○○才追過去
    ，之後的事就沒有人過去理會，我就回到丙○○店門口，沒有跟過去‧‧‧，當
    時其他朋友都坐在原地，只有我跑出去追丙○○」等語，經原審及本院依職權調
    閱上揭偵查卷宗查核屬實；另證人乙○○在本院亦僅證稱：「以前住在那邊，九
    十一年的一天晚上，我到丙○○去家坐，在甲○○家門前有一隻狗在爬樹，甲○
    ○出來丙○○就過去二人就開始爭吵，甲○○就跑，丙○○也跑過去，他們跑到
    另一邊後我們就沒有去看，我沒有看到他們吵架或打架情形，過了一會兒丙○○
    先回來，再等一會兒甲○○就跟一個鄰居一起回來，走的一擺一擺的。」是證人
    王新一、乙○○並未於事發經過完全目睹，自不足為上訴人有利之證據；再參以
    上訴人因此觸犯傷害罪，業經台灣台中地方法院以九十二年度中簡字第五四一號
    簡易判決確定，有該判決書附卷可按。是以上訴人辯稱並未傷害被上訴人，係被
    上訴人自行跌倒云云，無可採取。被上訴人主張上訴人因故意不法侵權行為之事
    實，堪信為真實。
四、按因故意或過失，不法侵害他人之權利者，負損害賠償責任，不法侵害他人之身
    體或健康者，對於被害人因此喪失或減少勞動能力或增加生活上之需要時，應負
    損害賠償責任，被害人雖非財產上之損害，亦得請求賠償相當之金額，民法第一
    百八十四條第一項前段、第一百九十三條第一項、第一百九十一條第一項前段，
    分別定有明文。被上訴人依侵權行為之法律關係請求上訴人負損害賠償責任，自
    屬有據。玆就上訴人敗訴部分審酌如下：
    (一)醫療費用：按被上訴人右足大拇指第一近端指節骨折，初期步行疼痛，但仍可
      以足跟走路，需約六星期疼痛會較緩解，可以步行，但仍不適宜跑步或長久走
　　　路，約十二週疼痛可大量緩解，一般走路應無問題，骨折約需六個月完全癒合
　　　，右肩挫傷瘀血約需三至四星期吸收瘀血，但疼痛可能持續三至四個月，但會
　　　漸漸緩解，其他多處患部挫傷瘀血一般約需三至四星期可吸收血腫，疼痛消失
　　　等情，有中國醫藥大學附設醫院九十二年十二月九日院歷字第九二一二四四二
　　　四號函、九十三年一月十九日院歷字第九三○一○二二○號函、九十三年二月
　　　十二日院歷字第九三○二○五二九號函在卷可按。準此，被上訴人於受傷後，
　　　應於六個月內可以痊癒，其於六個月內即九十二年三月二十日以前支出之醫療
　　　費用，自有理由，逾六個月支出之醫療費用，即難認與上訴人之傷害行為有因
　　　果關係存在。經查，被上訴人於(1)健恩堂中醫聯合診所支出之醫療費用，於受
　　　傷後六個月即九十二年三月二十日以前者，為四萬一千五百二十元，(2)於九十
　　　二年二月十五日詹外科診所支出診療費四百九十六元，(3)於九十一年九月二十
　　　日來來病理檢驗所支出檢驗費四百元，(4)於九十二年二月十七日以前於中國醫
　　　藥學院附設醫院支出療費用四千六百七十六元等情，業據被上訴人提出診斷證
　　　明書四份在卷可按，以上共計四萬七千零九十二元（41520+496+400+4676 =47
　　　092）均應准許。
    (二)被上訴人於受傷當日前往來來病理檢驗所檢驗一次，斯時傷勢未經診療，自有
      乘車就診之必要，而來來病理檢驗位於台中市○○路一一三號，距被上訴人住
      所台中市○○街一一一號二者間，乘車距離約有一公里，被上訴人主張來回一
      趟車資一百六十元，應屬合理。又被上訴人於九十二年二月十五日至詹外科診
      所看診一次，雖依前揭中國醫藥大學附設醫院函文，斯時已逾受傷後十二週，
      一般走路雖應無問題，惟骨折既尚未完全癒合，且詹外科診所位於台中市○○
      路二三一號，距原告住所有一公里以上，為免長時間徒步造成傷勢惡化，自仍
      有乘車就診之必要，被上訴人主張來回一趟車資一百六十元，尚屬合理。又被
      上訴人自受傷後至骨折未完全癒合之九十二年三月二十日以前，先後至台中市
      ○○路二號中國醫藥學院附設醫院看診六次，及三民路三段四八號健恩堂中醫
      聯合診所看診一百五十一次，而上開二地點距被上訴人住所有均有一公里以上
      ，為免長時間徒步造成傷勢惡化，自仍有乘車就診之必要，被上訴人主張來回
      一趟車資一百六十元，亦屬合理。是以被上訴人主張其因看診一百五十九次（
      1+1+6+151=159），來回一趟車資一百六十元，共計二萬五千四百四十元（159
      ×160=25440）之範圍內，請求上訴人賠償，應予准許。
    (三)被上訴人主張於自營之新明麗理髮廳從事美容美髮工作，因右手腕挫傷，只得
      以每月一萬八千元僱請黃春梅代為完成其職務上之勞動，共計支出十八萬元，
      並據提出僱佣契約書、員工薪資費用明細表在卷可按，堪信真實。惟依前揭中
      國醫藥大學附設醫院函文所示，被上訴人右肩挫傷瘀血約需三至四星期吸收瘀
      血，但疼痛可能持續三至四個月，但會漸漸緩解，其他多處患部挫傷瘀血一般
      約需三至四星期可吸收血腫，疼痛消失，已如前述。故被上訴人所主張因受傷
      不能工作所為之支出，自應以四個月為限，而被上訴人主張此部分不能工作之
      損失，於七萬二千元範圍內（18000×4=72000），請求上訴人負損害賠償責任
      ，為有理由，應予准許。
    (四)精神慰撫金部分：按被上訴人為女性，於深夜遭上訴人公然於被上訴人居住之
      社區中毆打，造成左臉頰上之挫傷，致容貌受損，又因足趾骨折於受傷後步行
      困難，須持續復建，其精神自受有痛苦。爰審酌被上訴人教育程度為國小，以
      美髮為業，有土地一筆、房屋二棟、投資數筆，上訴人教育程度為國中，以賣
      檳榔為業，有土地及房屋各一筆，有其警訊筆錄附於上開偵查卷，及財產狀況
      附於本院卷可按，本院斟酌實際情況，及兩造之身分、地位、經濟狀況、被上
      訴人所受精神痛苦等一切情況，認被上訴人之非財產損害賠償部分，原審僅其
      請求六萬元，並無過高。
五、綜上所述，被上訴人依侵權行為之法律關係，得請求上訴人賠償二十萬四千五百
    三十二元（47092+25440+72000+60000=204532），及自起訴狀繕本送達翌日即九
    十二年十月九日起至清償日止，按週年利率百分之五計算之利息為有理由，應予
    准許。原審就此部分所為上訴人敗訴之判決，核無不合，上訴論旨指摘原判決不
    當，聲明求為廢棄改判，非有理由，應予駁回。
五、據上論結，本件上訴為無理由，依民事訴訟法第七十八條，判決如主文。
中　　　華　　　民　　　國　　九十三　　年　　　九　　　月　　二十二　　日
~B1民事第一庭審判長法　官　林陳松
~B2　　　　　　　　法　官　王重吉
~B3　　　　　　　　法　官　鄭金龍
右為正本係照原本作成。
不得上訴。
~B　　　　　　　　書記官　林桂鳳
中　　　華　　　民　　　國　　九十三　　年　　　九　　　月　　二十三　　日
                                                                        Ｙ
